臺灣高等法院高雄分院刑事判決　　　　　　　　　九十一年度上訴字第一二七號
　　　上　訴　人　臺灣屏東地方法院檢察署檢察官
　　　被　　　告　甲○○
右上訴人因被告誣告案件，不服臺灣屏東地方法院九十一年度訴字第一九四號中華民
國九十一年五月十日第一審判決（起訴案號：臺灣屏東地方法院檢察署九十一年度偵
字第四二四號），提起上訴，本院判決如左：
      主      文
原判決關於甲○○部分撤銷。
甲○○意圖他人受刑事處分，向該管公務員誣告，處有期徒刑伍月。
      事      實
一、甲○○與其同居人林永昌為某地下電台之負責人。民國九十年七月十九日十四時
    四十分許，甲○○至屏東縣瑪家鄉雪根山區某處檢視電台設備時，發現乙○○亦
    駕駛車號ＶＫ─二六五三號之自用小貨車前往該處，並碰觸甲○○所裝設之電表
    箱，甲○○隨即出言喝斥，乙○○聽聞喝斥聲後旋駕車下山離去，因甲○○曾於
    前址遺失甚多物品，便以行動電話將上情及車輛車號告知在屏東縣三地門鄉與朋
    友飲宴之林永昌。林永昌收話後，即央請不知情之友人陳俊淋駕駛車號Ｐ二─三
    二三０號廂型車上山追蹤乙○○之車輛。未幾，二車在途中相遇並發生追逐，乙
    ○○於被追至屏東縣內埔鄉龍泉派出所附近檳榔園時，棄車潛進檳榔園內躲藏，
    林永昌則持友人車內之鐵棍一支（未扣案），基於毀損之犯意，將乙○○所駕前
    開自用小貨車之前擋風玻璃、駕駛座玻璃、後擋風玻璃數面及左右方向燈等車輛
    零件加以砸毀，足以生損害於乙○○（林永昌毀損部分已經原審判處有期徒刑三
    月確定）。甲○○於前揭事實發生後，意圖使乙○○受刑事處分，竟於同日二十
    二時四十五分許，在屏東縣警察局潮州分局龍泉派出所，對警員虛構乙○○於該
    日十四時四十分許，在屏東縣瑪家鄉雪根山區持左輪手槍，命其轉身離去，否則
    即將開槍，而妨害其行動自由之事實，嗣經警員受理並移送台灣屏東地方法院檢
    察署偵查後，發現其所指為虛構。
二、案經乙○○訴由屏東縣警察局內埔分局報請台灣屏東地方法院檢察署檢察官偵查
    起訴及該署檢察官自動檢舉簽分偵查起訴。
      理      由
一、訊據被告甲○○固對其與林永昌為同居人關係且共同經營地下電台，及事發當晚
    曾向警員指訴乙○○在雪根山區持槍將其挾持等事實坦承不諱，惟矢口否認有何
    誣告犯行，辯稱：事發當時，乙○○的確有自其右口袋內掏出一把紅銅色的手槍
    控制我之行動，我待乙○○離去後，即撥打行動電話給林永昌，但只說出車號，
    未及告知乙○○持有手槍，電話即因收訊狀況不良而斷訊等語。
二、經查：
（一）被告甲○○誣告之事實，已據告訴人乙○○先後指訴歷歷，並有警訊筆錄乙份
      附卷可稽。被告甲○○雖否認其涉有誣告罪嫌，惟林永昌乃被告甲○○之同居
      人，且二人又共同經營地下電台，關係至為密切，若乙○○確實持有槍械，並
      曾揚言開槍，則被告甲○○應不致通知林永昌上山攔阻乙○○時未為告知，以
      避免林永昌之人身安全發生危險，此觀諸林永昌於原審審理中所稱：「如果我
      知道他有槍，我應該不敢去追他。」等語（見原審卷第十八頁）即明。且依常
      情，如遭人持槍挾持，乃被害人生命身體安全之重大威脅，一般受害者之反應
      ，必感惶恐不安，即便事後未能及時報警處理，而先行通知關係親近之人，亦
      應強調行兇者持有槍械之事實，以便提醒親友注意自身安全，豈有僅告知歹徒
      之車牌號碼，卻未提及歹徒持有手槍之理？此再觀之林永昌於偵查中自陳：「
      （甲○○）講了（車號）兩次，我記得車號後面的數字。」等語（見九十年偵
      字第四九０六號卷第四十四頁背面），並未有隻字片語提及乙○○持有手槍之
      事即可明瞭。雖然被告甲○○對此另辯稱：因山間收訊狀況不良，致其僅「（
      打電話給林永昌）一次，我只叫他要注意ＶＫ─二六五三號的車，講了一句話
      就斷了」等語（見原審卷第十七頁），然此與林永昌所言甲○○曾講了車號「
      兩次」乙節已有不符，且若被告甲○○僅告知林永昌對方車牌，而未敘述發現
      該車之地點、動向及事發經過，林永昌如何知曉應乘車往山上攔阻乙○○？又
      豈會憤怒地持棍砸壞乙○○所駕車輛？
（二）被告甲○○指訴乙○○涉嫌違反槍砲彈藥刀械管制條例及妨害自由罪嫌部分，
      已經檢察官以乙○○並無攜帶槍枝，亦無妨害甲○○之行動自由，陳健源罪嫌
      不足，而為不起訴處分，此有臺灣屏東地方法院檢察署檢察官於九十年十月二
      十四日以九十年度偵字第四九０六號不起訴處分書一份在卷可憑，可見乙○○
      於案發當時並未持有槍枝妨害被告甲○○之行動自由甚明。
（三）綜上所述，足見被告甲○○所辯，與常理不符，應係事後卸責之詞，不足採信
      。被告甲○○於警訊中指訴乙○○持槍妨害自由之事實，顯已悖離一般人之經
      驗法則，堪認其指訴乙○○持槍挾持之事實部分出於虛構，此部分事證已屬明
      確，被告甲○○誣告犯行，堪予認定。
三、被告甲○○意圖使乙○○受刑事處分，竟在屏東縣警察局潮州分局龍泉派出所，
    向警員虛構乙○○在屏東縣瑪家鄉雪根山區持左輪手槍，命其轉身離去，否則即
    將開槍，而妨害其行動自由之事實，核被告所為，係犯刑法第一百六十九條第一
    項之誣告罪。
四、原審就被告甲○○誣告罪部分，以被告甲○○罪證明確，因予論罪科刑，固非無
    見；惟查：被告甲○○與其同居人林永昌係以違法經營地下電台為業，業據彼等
    供承在卷，是其素行原有偏差，且被告甲○○自警訊誣告之始，迄本件偵審程序
    終結為止，完全未對其誣告犯行表示悔意，猶飾詞狡辯，其態度之惡劣及輕蔑司
    法之心態莫此為甚，倘此種情形亦能給予緩刑之宣告，則被害人名譽、時間、精
    神所受之侵害，司法尊嚴所受之戕害，訴訟資源所受之耗費，如何能求得其平？
    又與原審同案被告林永昌比較，林永昌因相關聯之毀損罪行被原審判處有期徒刑
    三月，並宣告得易科罰金，被告甲○○係侵害國家及個人之重層法益犯罪，林永
    昌係侵害個人財產法益犯罪，被告甲○○態度惡劣尚可以宣告緩刑，林永昌自白
    犯罪，卻需接受立即之處罰，二相比較之下，原判決似有輕重失衡，尚有未洽。
    檢察官上訴意旨，執此指摘原判決關於被告甲○○誣告罪部分尚有未洽，為有理
    由，自應由本院將原判決關於被告甲○○誣告罪部分予以撤改判。爰審酌被告甲
    ○○非法經營地下電台，其犯罪之動機、目的、手段，虛構事實，徒耗司法資源
    ，迄於本院審理中仍飾詞置辯，毫無悔意等一切情狀，量處有期徒刑五月。
據上論斷，應依刑事訴訟法第第三百六十九條第一項前段、第三百六十四條、第二百
九十九條第一項前段，刑法第一百六十九條第一項，判決如主文。
本案經檢察官方娜蓉到庭執行職務。
中    華    民    國      九十一      年      十      月     三十一   日
                              臺灣高等法院高雄分院刑事第二庭
                                  審判長法官  林正雄
                                        法官  黃仁松
                                        法官  黃壽燕
右正本證明與原本無異。
如不服本判決應於收受本判決後十日內向本院提出上訴書狀，其未述上訴理由者，
並得於提起上訴後十日內向本院補提理由書狀（均須按他造當事人之人數附繕本)「
切勿逕送上級法院」。
              書記官  黃富美
中    華    民    國      九十一      年      十      月     三十一   日
附錄本判決論罪科刑法條：
刑法第一百六十九條第一項
  意圖他人受刑事或懲戒處分，向該管公務員誣告者，處七年以下有期徒刑。
